【裁判字號】    91,訴,3580
【裁判日期】    920625
【裁判案由】    損害賠償
【裁判全文】
臺灣臺北地方法院民事判決                        九十一年度訴字第三五八０號
    原      告  丙○○
    訴訟代理人  林東乾律師
    複  代理人  甲○○
    被      告  丁○○
    訴訟代理人  乙○○
右當事人間請求損害賠償事件，本院判決如左：
    主      文
原告之訴及假執行之聲請均駁回。
訴訟費用由原告負擔。
    事      實
甲、原告方面：
一、聲明：
（一）被告應給付原告新臺幣（下同）二百萬元，及自起訴狀繕本送達翌日即民國（
      下同）九十一年六月八日起至清償日止，按年息百分之五計算之利息。
（二）願供擔保請准宣告假執行。
二、陳述：
（一）兩造係兄妹，自兩造之父黃賜村、母黃王玉先後於八十八年十月三十日及九十
      年一月七日死亡後，即因遺產繼承問題意見不合。詎被告意圖破壞訴外人即兩
      造之弟妹黃明智、黃淑真、黃淑慧，及分別受原告及被告委託承辦兩造間遺產
      繼承糾紛之黃連勝律師、林清源律師等人對原告之印象，以利拉攏弟妹聯合對
      抗原告，竟於九十年十一月二十日寄發以捏造事實謾罵原告為內容之信函（下
      稱系爭信函）予渠等，嚴重影響渠等對原告之評價，侵害原告之人格及名譽，
      兩造之弟妹更因而與被告一同對原告提起分割共有物訴訟，致原告遭受重大之
      精神上損害，原告自得依民法第一百九十五條第一項規定，請求被告賠償非財
      產上之損害二百萬元，並計付法定遲延利息。
（二）被告雖否認將系爭信函寄送予黃連勝律師、黃明智、黃淑真及黃淑慧等人，惟
      觀諸系爭信函確記載「副本收文者」為渠等，足認被告確有將系爭信函內容告
      知渠等。退步言，縱令渠等不知其內容，然被告亦已將系爭毀損原告人格之信
      函寄達林清源律師，自係侵害原告之名譽及人格權。
（三）原告畢業於東吳大學法律系，曾在臺灣大學等學術單位進修，現任職南山人壽
      公司業務區經理，學經歷俱佳，工作之餘另投入心力及財力，擔任馬偕醫院義
      工及參與臺北日新扶輪社等社會服務工作。且其最近五年之平均年收入逾四百
      萬元，五年內所繳交之所得稅等各項稅捐亦達二百九十五萬餘元，另對各機關
      團体之捐款亦達二百五十八萬餘元，足見原告具有相當之資力及社會地位。而
      被告係育達商職畢業，曾任職於臺北縣樹林農會，並自父母處受贈取得坐落臺
      北市○○○路○段之房地及現金三百五十萬元，且就父母之遺產應可分得約二
      千萬元，是其資力亦佳，故原告請求其給付二百萬元，應屬相當。
三、證據：提出系爭信函、信封暨掛號函件收據、限時掛號函件收據、剪報資料等件
    為證，並聲請訊問證人黃連勝、黃明智、黃淑真、黃淑慧，及向臺北市國稅局函
    查被告財產總歸戶資料，暨向臺北市體育場郵局函查九十年十一月二十一日局第
    ０五九三七九號至第０五九三八七號掛號函件及局第０八九四一七號至第０八九
    四二五號限時掛號函件收寄記錄。
乙、被告方面：
一、聲明：
（一）原告之訴及假執行之聲請均駁回。
（二）如受不利判決，願預供擔保請准宣告免為假執行。
二、陳述：被告係為回覆原告先後於九十年九月二十五日、十月三日、十月十六日及
    十月三十日所寄發之信函（其中三封係受原告委任承辦分割遺產事件之訴訟代理
    人林清源律師所寄發），故將系爭信函寄送與原告及林清源律師，並未寄發予黃
    明智、黃淑真、黃淑慧及黃連勝律師。系爭信函記載渠等為「副本收文者」，乃
    係筆誤。是被告並無侵害原告之名譽權。
三、證據：提出律師函、存證信函等件為證。
丙、本院依職權向財政部財稅資料中心函查兩造之財產總歸戶資料。
    理      由
一、本件原告起訴主張：兩造係兄妹，自兩造之父母死亡後，即因遺產繼承問題意見
    不合。詎被告意圖破壞訴外人即兩造之弟妹黃明智、黃淑真、黃淑慧，及分別受
    伊及被告委託承辦兩造間遺產繼承糾紛之黃連勝律師、林清源律師等人對伊之印
    象，以利拉攏弟妹聯合對抗伊，竟於九十年十一月二十日寄發系爭以捏造事實謾
    罵伊為內容之信函予渠等，嚴重影響渠等對伊之評價，侵害伊之人格及名譽，兩
    造之弟妹更因而與被告一同對伊提起分割共有物訴訟，致伊遭受重大之精神上損
    害等情，爰依民法第一百九十五條第一項規定，求為命被告賠償非財產上之損害
    二百萬元並計付法定遲延利息之判決。被告則以：伊係為回覆原告之來函，故將
    系爭信函寄送與原告及受原告委任辦理分割遺產事件之林清源律師，並未寄發予
    其餘弟妹等人。是伊並無侵害原告之名譽權等語，資為抗辯。
二、經查原告主張兩造係兄妹，自兩造之父黃賜村、母黃王玉先後於八十八年十月三
    十日及九十年一月七日死亡後，即因遺產繼承問題意見不合。嗣被告於九十年十
    一月二十日寄發內容為謾罵原告之系爭信函予原告及受原告委託處理兩造間遺產
    繼承糾紛之林清源律師之事實，業據原告提出系爭信函、信封暨掛號函件收據、
    限時掛號函件收據等件為證（見本院臺北簡易庭調解事件卷第一一頁至第一四頁
    、第七０頁、第一０六至第一０七頁），並有臺北市體育場郵局函覆之九十年十
    一月二十一日局第０五九三七九號至第０五九三八七號掛號函件收寄記錄附卷可
    稽（見本院卷第七八頁至第八九頁），且為兩造所不爭執，自堪信為真實。
三、又原告雖主張被告意圖破壞林清源律師對原告之印象，乃寄發系爭信函予林清源
    律師，嚴重影響渠對原告之評價，侵害原告之人格及名譽云云。惟查被告係為回
    覆原告前於九十年九月二十五日、十月三日及十月十六日委託林清源律師寄發之
    律師函，暨原告於同年十月三十日所寄發之存證信函，乃寄發系爭信函予原告及
    林清源律師，有系爭信函及被告提出原告所不爭執之律師函及存證信函等件附卷
    可憑（見調解事件卷第一一頁至第一四頁、本院卷第四七頁至第五八頁），且經
    核閱系爭信函所載收文者係原告，林清源律師僅為「副本收文者」，足見被告寄
    發系爭信函之目的，係為回覆原告之前開來函，並非基於貶損原告人格及名譽之
    故意而寄發予林清源律師甚明。按不法侵害他人之身體、健康、名譽、自由、信
    用、隱私、貞操，或不法侵害其他人格法益而情節重大者，被害人雖非財產上之
    損害，亦得請求賠償相當之金額。民法第一百九十五條第一項前段固有明文。惟
    侵權行為所發生之損害賠償請求權，以有故意或過失不法侵害他人權利為其成立
    要件，若其行為並無故意或過失，即無賠償之可言（最高法院四十九年度台上字
    第二三二三號判例參照）。本件被告並非基於侵害原告名譽之故意或過失而致函
    林清源律師，既如前述，則原告所為被告侵害原告之名譽及人格權，而應負損害
    賠償責任之主張，即屬無據。
四、至原告主張被告亦將系爭信函寄送予兩造之弟妹黃明智、黃淑真、黃淑慧，及受
    被告委託承辦兩造間遺產繼承糾紛之黃連勝律師云云，惟經本院向郵政機關函查
    結果，並無被告寄發系爭信函予渠等之記錄，有臺北市體育場郵局函覆郵件收寄
    記錄及中華郵政股份有限公司臺北郵局函附卷可稽（見本院卷第七八頁至第八九
    頁、第一一０頁），且渠等亦到場證稱並未收受系爭信函等語（見本院卷第三七
    頁、第六二頁、第七三頁至第七五頁），原告復不能舉證證明被告確有將系爭信
    函寄送予渠等之事實，則其主張被告致函予渠等，侵害其名譽及人格云云，亦屬
    無據。
五、綜上所述，原告依民法第一百九十五條第一項規定，請求被告給付非財產上之損
    害賠償二百萬元，並計付法定遲延利息，洵屬無據，不應准許。又原告之訴既經
    駁回，其假執行之聲請，已失所附麗，亦不應准許。
六、至兩造其餘之攻擊或防禦方法，及未經援用之證據，經本院斟酌後，認為均不足
    以影響本判決之結果，自無一一詳予論駁之必要，併此敘明。
七、據上論結，本件原告之訴為無理由，依民事訴訟法第七十八條，判決如主文。
中      華      民      國    九十二    年      六      月     二十五   日
                                        臺灣臺北地方法院民事第三庭
                                            審判長法  官  謝碧莉
                                                  法  官  李維心
                                                  法  官  陳芃宇
右正本證明與原本無異。
如不服本判決應於送達後二十日提出上訴狀。
中      華      民      國    九十二    年      六      月     二十五   日
                                              法院書記官  高菁菁


司法院資訊處製作；財團法人民間司法改革基金會備份。
